【裁判字號】    98,訴,1202
【裁判日期】    980722
【裁判案由】    毒品危害防制條例
【裁判全文】
臺灣板橋地方法院刑事判決              98年度訴字第1202號
公  訴  人  臺灣板橋地方法院檢察署檢察官
被      告  丙○○
                    （現另案於臺灣臺北監獄臺北分監執行）
指定辯護人  本院公設辯護人甲○○
上列被告因毒品危害防制條例案件，經檢察官提起公訴（98年度
偵字第4610號），本院判決如下：
    主  文
丙○○無罪。
    理  由
一、公訴意旨略以：被告丙○○明知海洛因係毒品危害防制條例
    所列之第一級毒品，不得非法販賣，竟仍基於販賣第一級毒
    品海洛因之犯意，以其使用之0000000000號門號電話為販毒
    聯絡工具，於民國97年12月18日上午10時許，在臺北縣中和
    市○○路與廣福路81巷口，以新臺幣（下同）五百元之代價
    ，販賣第一級毒品海洛因一包（淨重0.1 公克）予乙○○牟
    利。乙○○購得該包海洛因後旋即於同日上午10時45分許，
    在臺北縣中和市○○街36號前為警查獲，並扣得該包海洛因
    （驗餘淨重0.0844公克）。因認被告所為，係涉犯毒品危害
    防制條例第4 條第1 項之販賣第一級毒品罪等語。
二、按犯罪事實應依證據認定之，無證據不得認定犯罪事實；又
    不能證明被告犯罪者，即應諭知無罪之判決，刑事訴訟法第
    154 條第2 項、第301 條第1 項分別定有明文。次按認定犯
    罪事實所憑之證據，雖不以直接證據為限，間接證據亦包括
    在內，然而無論直接證據或間接證據，其為訴訟上之證明，
    須於通常一般人均不致有所懷疑，而得確信其為真實之程度
    者，始得據為有罪之認定，倘其證明尚未達到此一程度，而
    有合理之懷疑存在時，即難遽採為不利被告之認定，最高法
    院88年度臺上字第954 號判決意旨可資參照。
三、本件公訴意旨認被告涉犯毒品危害防制條例第4 條第1 項之
    販賣第一級毒品罪，無非係以被告於警詢、偵查中坦承曾交
    付海洛因予證人乙○○之供述、證人乙○○於警詢及偵查中
    之證述、證人乙○○所使用門號0000000000號行動電話通話
    紀錄翻拍照片一張及證人乙○○為警所扣得之海洛因一包為
    其主要論據。訊據被告堅決否認有販賣第一級毒品之犯行，
    辯稱：其雖認識證人乙○○，並曾無償送伊一包海洛因，但
    從未販賣海洛因予證人乙○○等語。
四、證據能力方面：
(一)按被告以外之人於審判外之言詞或書面陳述，除法律規定者
    外，不得作為證據，刑事訴訟法第159 條第1 項定有明文。
    證人乙○○於警詢中所為之證述係被告以外之人於審判外之
    陳述，依上開規定即不得作為證據。
(二)按證人應命具結；證人依法應具結而未具結者，其證言不得
    作為證據，刑事訴訟法第186 條第1 項本文前段、第158 條
    之3 分別定有明文。本件證人乙○○於偵查中向檢察官明確
    表示不願意作證（參見98年度偵字第4610號偵查卷第23頁）
    ，因而未經檢察官命其具結，是其在未經具結下向檢察官所
    為之證述，不符法定程序，依法自亦不得作為證據。
五、實體方面：
(一)案發期間被告丙○○與證人乙○○均有施用海洛因之習慣，
    亦即被告有取得海洛因之管道，證人乙○○有取得海洛因之
    需求，及證人乙○○於上開時、地為警查獲時所扣得之毒品
    一包，經鑑定結果確實含有海洛因成分等事實，為被告所供
    承不諱，核與證人乙○○於本院審理中所為之證述相符，並
    有交通部民用航空局航空醫務中心98年1 月14日航藥鑑字第
    0980058 號毒品鑑定書一紙附卷可稽暨該海洛因一包扣案可
    資佐證，是此部分之事實固堪認定，合先敘明。
(二)然證人乙○○雖持有上開扣案之海洛因一包，惟該包海洛因
    之來源是否確係其向被告購買而來，仍需進一步之積極證據
    加以證明。而證人乙○○於警詢、偵查中所為之證述均無證
    據能力，業如前述，其於本院審理中，復證稱從未向被告買
    過海洛因，被告亦未曾給過伊海洛因等語（參見本院98年6
    月30日審判筆錄第4 頁），顯然依證人乙○○所證，並無從
    證明其所持有之該包海洛因係來自於被告甚明。至證人乙○
    ○所使用上開門號行動電話通話紀錄翻拍照片一張，並非通
    訊監察譯文，僅能證明證人乙○○曾持該門號行動電話與持
    0000000000門號行動電話者通話，縱使該0000000000門號持
    用人為被告，亦僅能認定被告曾與證人乙○○通話過，至於
    通話之內容為何，是否與販賣海洛因有關，均乏進一步之證
    據可資證明，自亦難僅憑該通話紀錄即遽為不利於被告之認
    定。此外，被告雖供承曾無償交付一包海洛因給證人乙○○
    ，然此業為證人乙○○於本院審理中所否認，復查無其他必
    要之證據可資佐證，依刑事訴訟法第156 條第2 項之規定，
    尚難作為認定被告有轉讓第一級毒品予證人乙○○之唯一證
    據，併此敘明。
六、綜上所述，本件證人乙○○於警詢、偵查中所為之證述既無
    證據能力，於審判中復否認曾向被告購買海洛因，其餘公訴
    意旨所引證據至多亦僅能證明被告與證人乙○○有以電話聯
    絡及渠等二人有施用海洛因之習慣，無法證明被告是否有於
    上開時、地販賣海洛因予證人乙○○，是本院對被告是否確
    有販賣海洛因予證人乙○○之行為，認猶有合理之懷疑，尚
    未達有罪之確信。此外，復查無其他積極證據足資證明被告
    確有公訴意旨所指之販賣第一級毒品海洛因之犯行，揆諸前
    揭法條及判決意旨，既不能證明被告犯罪，自應諭知被告無
    罪之判決。
據上論斷，應依刑事訴訟法第301 條第1 項，判決如主文。
本案經檢察官吳宗光到庭執行職務。
中    華    民    國    98    年    7     月    22    日
                    刑事第十三庭審判長  法  官 李幼妃
                                        法  官 鄭燕璘
                                        法  官 張紹省
以上正本證明與原本無異。
如不服本判決，應於判決送達後十日內敘明上訴理由，向本院提
出上訴狀（應附繕本），上訴於臺灣高等法院。
                                        書記官 周雅玲
中    華    民    國    98    年    7     月    22    日


司法院資訊處製作；財團法人民間司法改革基金會備份。
